【裁判字號】    99,交聲,2490
【裁判日期】    991111
【裁判案由】    聲明異議
【裁判全文】
臺灣高雄地方法院交通事件裁定        99年度交聲字第2490號
原處分機關  交通部公路總局高雄區監理所
異  議  人
即受處分人  甲○○
上列異議人即受處分人因違反道路交通管理處罰條例案件，對於
交通部公路總局高雄區監理所民國99年8 月30日所為之處分（原
處分案號：高監自裁字第裁80-BDA511747號），聲明異議，本院
裁定如下：
    主  文
原處分撤銷。
    理  由
一、異議意旨略以：異議人即受處分人甲○○，遭原處分機關以
    異議人於民國99年3 月7 日凌晨零時37分許，在高雄市○鎮
    區○○路與保泰路口，駕駛車牌號碼8353-WT 號自用小客車
    ，有行經有燈光號誌管制之交岔路口闖紅燈之交通違規，因
    而開立裁決書，處罰異議人新臺幣（下同）4000元之罰鍰，
    並記違規點數3 點。然異議人自始至終，均未接獲俗稱紅單
    之舉發違反道路交通管理事件通知單（下稱舉發通知單），
    係直至異議人因另起騎乘機車未戴安全帽之交通違規，委請
    異議人配偶持該案舉發通知單前往監理所繳交罰鍰時，才知
    有本件交通違規情形存在。原處分機關卻在異議人未接獲本
    件舉發通知單之情形下，逕予裁決，並因異議人逾越應到案
    期限，而為加罰之罰鍰，相關法律程序顯有違誤，異議人對
    於有上開交通違規行為及原本應繳交之罰鍰並無意見，然對
    加罰部分有所不服，爰依法聲明異議等語。
二、按行為人有違反道路交通管理處罰條例之情形者，應填製舉
    發通知單，逕行舉發者，應按已查明之資料填註車牌號碼、
    車輛種類、車主姓名及地址，並於通知單上方空白處加註逕
    行舉發之文字後，由舉發機關送達被通知人。又違反道路交
    通管理事件，行為人認為舉發之事實與違規情形相符者，得
    於接獲舉發通知單後，親自或委託他人持該舉發通知單，不
    經裁決向指定之處所，逕依裁罰基準執行並繳納罰鍰結案；
    違反道路交通管理事件行為人，未依規定自動繳納罰鍰，或
    未依規定到案聽候裁決，處罰機關應依基準表於舉發通知單
    送達且逾越應到案期限60日之3 個月內，逕行裁決之。但警
    察機關管轄部分，應於舉發通知單送達且逾越應到案期限之
    3 個月內，逕行裁決之，違反道路交通管理事件統一裁罰基
    準及處理細則第11條第1 項第4 款、第48條第1 項、第44條
    第1 項分別定有明文。準此，逕行舉發案件，應由舉發機關
    依行政程序法之規定，將舉發通知單送達被通知人，經合法
    送達後，若被通知人未依規定自動繳納罰鍰，或未依規定到
    案聽候裁決，處罰機關方能逕予裁決，如未將舉發通知單合
    法送達被通知人而逕行裁決，即與前開規定不符，其裁決程
    序自有瑕疵。次按，處理違反道路交通管理事件，有關文書
    送達之程序，依行政程序法之規定，違反道路交通管理事件
    統一裁罰基準及處理細則第5 條定有明文。又送達，於應受
    送達人之住居所、事務所或營業所為之；於應送達處所不獲
    會晤應受送達人時，得將文書付與有辨別事理能力之同居人
    、受雇人或應送達處所之接收郵件人員；送達，不能依前2
    條規定為之者，得將文書寄存送達地之地方自治或警察機關
    ，並作送達通知書兩份，1 份黏貼於應受送達人住居所、事
    務所、營業所或其就業處所門首，另1 份交由鄰居轉交或置
    於該送達處所信箱或其他適當位置，以為送達。前項情形，
    由郵政機關為送達者，得將文書寄存於送達地之郵政機關，
    行政程序法第72條第1 項前段、第73條第1 項、第74條第1
    、2 項分別定有明文。
三、經查，高雄市政府警察局交通大隊於99年3 月17日，因認異
    議人所有之車牌號碼8353-WT 號自用小客車，於99年3 月7
    日凌晨零時37分許，經人駕駛通過高雄市○鎮區○○路與保
    泰路口時，有行經有燈光號誌管制之交岔路口闖紅燈之交通
    違規，乃以異議人為被通知人，而予製作舉發通知單逕行舉
    發，嗣經原處分機關開立裁決書，處罰異議人4000元之罰鍰
    及記違規點數3 點等情，有本件舉發通知單（見本院卷第7
    頁）、違反道路交通管理事件裁決書（見本院卷第9 頁）在
    卷可稽，固堪認定。又本件舉發單位於製作本件舉發通知單
    後，係委由郵政機關對於異議人位在「高雄縣鳳山市○○○
    路1 號」之住所為送達，然因郵政機關於送達時，異議人上
    開住處無人收受本件舉發通知單，故而以寄存送達方式，送
    達前開舉發通知單，此有本件舉發通知單之送達證書（見本
    院卷第8 頁）及異議人戶政資料查詢結果（見本院卷第17頁
    ，異議人亦坦認其係在其戶籍地居住）在卷可稽。而因異議
    人辯稱其並未收受本件舉發通知單，且異議人辯稱其係因繳
    交另起交通違規之罰鍰，方知有本件交通違規案件乙節，要
    與交通部公路總局高雄區監理所函覆本院稱「異議人於99年
    7 月24日，有1 起遭當場攔停舉發之交通違規案件，嗣該案
    於99年8 月6 日至本所繳納罰鍰結案」乙情相符，此有該所
    99年10月21日高監自字第0990024870號函在卷可證（見本院
    卷第25頁），本院因而去函送達本件舉發通知單之郵政機關
    ，詢問其對異議人前開住所為寄存送達時，是否會製作送達
    通知書黏貼於異議人住所門首？有無以其他方式通知該處住
    戶有寄存送達乙事？嗣經中華郵政股份有限公司鳳山郵局函
    覆本院稱「本件舉發通知單為送達時，係分別於99年3 月22
    日及23日按址投遞1 次，然因無人收受，故於同年月24日改
    送鳳山新富郵局寄存，而因該址未設信箱，爰將送達通知書
    黏貼於該址門首以為送達。又本件舉發通知單，迄今均未經
    應受送達人臨櫃領取，目前仍寄存在郵局」，此有該局99年
    10月28日鳳郵字第0990004509號函附卷足按（見本院卷第29
    頁）。則由中華郵政股份有限公司鳳山郵局前揭函覆內容所
    示，郵政機關為本件舉發通知單之寄存送達時，固有依據行
    政程序法第74條第1 項規定，製作1 份送達通知書而將之黏
    貼於異議人前開住處門首，然卻未依同項規定，製作另1 份
    送達通知書交由鄰居轉交或置於異議人上開住處之信箱或其
    他適當位置，而行政程序法上開規定，乃係藉由雙重保險方
    式，以達充分通知之功能，是若以違背該規定之方式為寄存
    送達，即容易產生未能通知應受送達人之風險（例如僅製作
    1 份送達通知書黏貼於門首，而該送達通知書因黏貼不牢，
    遭強風吹走，應受送達人即無從知悉有寄存送達情事），自
    難認屬合法送達。
四、從而，本件郵政機關以寄存送達方式送達本件舉發通知單時
    ，既未依據行政程序法第74條第1 項規定為之，其所為之送
    達，自非屬合法送達，而此未合法送達之結果，已使異議人
    喪失即時逕繳最低罰鍰，或依道路交通管理處罰條例第8 條
    、第9 條規定向處罰機關陳述意見之機會，對異議人法律上
    權益有所侵害，原處分機關未慮及此遽予裁罰，尚有未合，
    是本件異議人之異議為有理由，原處分應予撤銷，並發回原
    處分機關另為適法之處理。
五、依道路交通案件處理辦法第20條前段，裁定如主文。
中    華    民    國    99    年    11    月    11    日
                  交通法庭    法  官  陳君杰
以上正本證明與原本無異。
如不服本裁定，應於收受送達後5 日內向本院提出抗告狀。
中    華    民    國    99    年    11    月    11    日
                              書記官  紀龍年

司法院資訊處製作；財團法人民間司法改革基金會備份。
